【裁判字號】    89,易,1118
【裁判日期】    890623
【裁判案由】    偽造文書
【裁判全文】
臺灣桃園地方法院刑事判決                        八十九年度易字第一一一八號
    公訴人  臺灣桃園地方法院檢察署檢察官
    被  告  丙○○
右列被告因偽造文書案件，經檢察官提起公訴（八十八年度偵字第一六六五三號），
本院判決如左：
    主    文
丙○○行使從事業務之人，明知為不實之事項，而登載於其業務上作成之文書，足以
生損害於公眾及他人，處有期徒刑陸月，如易科罰金，以參佰元折算壹日。
    事    實
一、丙○○係設於台北縣板橋市○○路○段八十一巷二十七弄二十一號盛吾實業有限
    公司（下稱盛吾公司）之工地工頭，為從事業務之人，明知甲○○所交付之身分
    證影本係用以請領民國（下同）八十三年三月間受雇於嘉鷗建設股份有限公司之
    工資，而於八十六年一月至同年十二月間，甲○○並未至盛吾公司工地工作及領
    取薪資，詎丙○○竟於八十六年間向盛吾公司請領工資時，交付上開身分證影本
    予不知情之盛吾公司工地現場監工乙○○，使乙○○將﹁甲○○於八十六年間向
  盛吾公司領取工資共計新台幣（下同）三十萬元﹂等不實之事項代為登載於其業
    務上作成之工資表，旋由盛吾公司不知情之經辦會計人員依照該登載不實之工資
    表內容，於業務上填製不實之甲○○﹁八十六年度各類所得扣繳暨免扣繳憑單﹂
    ，並據以製作該公司八十六年度營利事業所得稅結算申報書，提出於財政部北區
    國稅局，足生損害於甲○○及稅捐稽徵機關課徵稅捐之正確性暨賦稅之公平。
二、案經甲○○訴由台灣板橋地方法院檢察署呈請台灣高等法院檢察署令轉台灣桃園
    地方法院檢察署檢察官偵查起訴。
    理    由
一、訊據被告丙○○固坦認伊曾將甲○○之身分證影本交給盛吾公司報稅之用，惟矢
    口否認有何行使業務上登載不實文書之犯行，辯稱：伊拿甲○○之身分證給盛吾
    公司報稅，係因張某以前曾幫伊作事，但並未報稅，所以此次才用張某之名字報
    稅云云。然查，右揭事實業據告訴人甲○○於偵、審中指訴綦詳（見台灣桃園地
    方法院檢察署八十八年度偵字第一六六五三號偵查卷第六頁背面、第七頁，本院
    八十九年五月二十四日訊問筆錄），而證人即盛吾公司總經理廖培男亦證稱：工
    資由伊親自交給被告，係按照工程進度給工頭再轉給工人，當初被告出具身分證
    並領錢，由乙○○填寫，而且在工資表右上方有被告親簽及指印在上等語（見同
    上偵查卷第七頁背面、第三十七頁背面），又證人即盛吾公司工地現場監工乙○○則指稱：當時被告交付甲○○之身分證影本給伊，伊便按照被告所提供之工人
    姓名製作工資表，至於該工資表上被告之簽名及指模則是被告自己所為等情（見
    同上偵查卷第三十六頁背面、第三十七頁正面，本院八十九年六月九日審判筆錄
    ），彼等所述情節亦互核相符，且有工資表、身分證及所得人甲○○各類所得扣
    繳暨免扣繳憑單影本各一紙在卷可稽，復參以被告於八十六年二月二十五日至八
    十六年十二月三十一日期間係任職於北誠企業有限公司乙節，亦有在職證明書及
    各類所得扣繳暨免扣繳憑單影本各乙紙在卷足憑，堪認告訴人所稱伊於八十六年
    間並未任職於盛吾公司及領取薪資三十萬元等語屬實，另佐以卷附被告持以交付
    盛吾公司之告訴人身分證影本係於八十二年間換發，然告訴人嗣已於八十四年間
    結婚並至戶政機關辦理結婚登記在案等情，亦據其提出結婚證書影本乙紙可考，
    則參諸戶政機關之登記作業程序，於告訴人辦理結婚登記時即會予換發身分證，
    是衡情被告茍事先徵得告訴人之同意，理當由告訴人另提供換發後之身分證影本
    ，要無可能再使用上開重新換發前之舊身分證影本，由此益徵被告未經告訴人之
    同意，即逕以告訴人名義製作不實之工資表，供盛吾公司不知情經辦會計人員填
    製扣繳憑單，向稅捐機關申報，其有將內容不實之事項登載於其業務上製作之工
    資表，憑以申報告訴人薪資所得之犯意甚明，本件事證已臻明確，被告所辯要屬
    卸責之詞，不足採信，其犯行洵堪認定，應予依法論科。
二、核被告所為，係犯刑法第二百十六條、第二百十五條之行使業務上文書登載不實
    罪。被告利用不知情之第三人代為登載不實事項於其業務上製作之工資表，應成
    立業務上文書登載不實罪之間接正犯，又被告業務上文書登載不實之低度行為已
    為行使業務上文書登載不實之高度行為所吸收，不另論罪。爰審酌被告前無不良
    前科，此有台灣高等法院被告全國前案紀錄表在卷可參，素行尚可，惟其本件犯
    行足生損害於告訴人並影響稅捐稽徵之正確性，及犯後猶飾詞圖卸等一切情狀，
    量處如主文所示之刑，並諭知易科罰金之折算標準，以資懲儆。
據上論斷，應依刑事訴訟法第二百九十九條第一項前段，刑法第二百十六條、第二百
十五條、第四十一條，罰金罰鍰提高標準條例第一條前段、第二條，判決如主文。
本案經檢察官魏雯祈到庭執行職務。
中    華      民      國    八十九    年    六    月      二十三      日
                                  臺灣桃園地方法院刑事第二庭
                                      法  官  李育仁
右正本證明與原本無異。
如不服本判決，應於判決送達後十日內向本院提出上訴狀( 應附繕本 )，上訴於
臺灣高等法院。
                                    書記官   王泰元
中        華        民        國   八十九   年   七   月    四    日
附錄本案論罪科刑法條全文：刑法第二百十六條、第二百十五條
刑法第二百十六條
行使第二百十條至第二百十五條之文書者，依偽造、變造文書或登載不實事項或使登
載不實事項之規定處斷。
刑法第二百十五條
從事業務之人，明知為不實之事項，而登載於其業務上作成之文書，足以生損害於公
眾或他人者，處三年以下有期徒刑、拘役或五百元以下罰金。


司法院資訊處製作；財團法人民間司法改革基金會備份。
